【裁判字號】    92,上易,247
【裁判日期】    921029
【裁判案由】    損害賠償
【裁判全文】
台灣高等法院臺中分院民事判決  九十二年度上易字第二四七號
      上  訴  人    甲○○
      兼訴訟代理人  乙○○
      法定代理人    丙○○
      訴訟代理人    丁○○
右當事人間請求損害賠償事件，上訴人對於中華民國九十二年四月十七日臺灣彰化地
方法院九十二年度訴字第一五三號第一審判決提起上訴，本院於九十二年十月十五日
辯論終結，並判決如左：
      主      文
上訴駁回。
第二審訴訟費用由上訴人負擔。
      事實及理由
一、程序方面：
    本件上訴人等經受合法通知，未於言詞辯論期日到場，核無民事訴訟法第三百八
    十六條各款所列情形，爰依被上訴人聲請，由其一造辯論而為判決。
二、本件上訴人起訴主張：被上訴人據原院八十六年度裁全字第一一七七號民事裁定
    ，並依該裁定提供擔保新台幣（下同）六十六萬元（原法院八十六年度存字第一
    ○四八號提存案）後，聲請法院對上訴人甲○○所有座落彰化縣彰化市○○段大
    竹小段第一八七之一三三號土地、及其地上建物建號五二三號，即門牌號碼：彰
    化市安溪里安溪莊一○七之一號房屋（下簡稱系爭不動產）實施假扣押在案（原
    法院八十六年度執全字第七二七號）。又被上訴人就系爭不動產雖有新台幣二百
    四十萬元之本金最高限額抵押權（下簡稱系爭抵押權或抵押債權），惟八十六年
    間上訴人乙○○仍按照被上訴人指示按月繳納系爭抵押債權利息一萬六千餘元，
    然被上訴人仍假扣押執行系爭不動產，致使上訴人甲○○、乙○○無法依照八十
    六年十二月二十八日與訴外人林宗鑩就系爭不動產訂立之賣賣契約（下簡稱系爭
    不動產買賣契約），將系爭不動產以三百六十六萬元出售予林宗鑩。又系爭不動
    產乃上訴人乙○○出資與上訴人甲○○共同買受，因被上訴人前揭假扣押執行，
    使上訴人等受有六十六萬元以上之損失，爰依九十二年二月七日修正前民事訴訟
    法第五百三十一條規定提起本訴（查該條文新法第五百三十一條第一項，與舊法
    第五百三十一條之規定均相同），並基於連帶債權之關係請求被上訴人應給付上
    訴人等六十六萬元，及自民國（下同）八十六年一月三十一日起至清償日止，按
    年息百分之十計算之利息；並願供擔保請准宣告假執行等語。
    被上訴人則以：否認上訴人曾訂立系爭不動產買賣契約；且上訴人並未因前揭假
    扣押而受有損害等語，資為抗辯。
三、查本件原審對於上訴人之請求，判決上訴人全部敗訴上訴人全部聲明不服，求為
    判決：(一)原判決廢棄。(二)被上訴人應給付上訴人等六十六萬元，及自民國（下同
    ）八十六年一月三十一日起至清償日止，按年息百分之十計算之利息並願供擔保
    請准宣告假執行。被上訴人則求為判決駁回上訴。
四、經查，被上訴人於八十六年九月九日，以上訴人甲○○尚欠其二百萬元，利息繳
    至八十六年六月二十五日後，屢經催討迄未清償為由，向原法院聲請裁定准予假
    扣押，原法院以八十六年度裁全字第一一七七號裁定准予假扣押。嗣被上訴人依
    該假扣押之裁定書並提供擔保六十六萬元後（原法院八十六年度存字第一○四八
    號提存案），於八十六年十月三日聲請對上訴人甲○○所有系爭不動產實施假扣
    押強制執行（八十六年度執全字第七二七號），原法院於八十六年十月十五日查
    封系爭不動產。嗣訴外人彰化縣芬園鄉農會於八十七年十一月二十三日以原法院
    八十七年重訴字第二十七號民事判決為執行名義，聲請對系爭不動產為終局執行
    （執行案號：八十七年度執字第八一四六號），被上訴人於八十八年六月十五日
    亦憑原法院八十八年度拍字第四三０號拍賣抵押物裁定為執行名義，聲請併案強
    制執行，其後於九十年十二月十二日系爭不動產經最後一次拍賣，仍無人應買，
    視為撤回對系爭不動產之執行，被上訴人乃於九十一年十一月八日撤回假扣押聲
    請，並聲請撤銷上開假扣押裁定等情，業據本院調閱原法院八十六年度裁全字第
    一一七七號、八十八年度執字第五一五七號、八十六年度執全字第七二七號、八
    十七年度執字第八一四六號、九十一年度裁全字第四六四０號撤銷假扣押卷宗等
    查明屬實，並為兩造所不爭執，自堪信為真實。
五、按假扣押裁定因自始不當而撤銷，或因第五百二十九條第二項及第五百三十條第
    三項之規定而撤銷者，債權人應賠償債務人因假扣押或供擔保所受之損害，民事
    訴訟法第五百三十一條（新修正之同法第五百三十一條第一項）固定有明文。惟
    該條文所謂「假扣押裁定因自始不當而撤銷」，係指對於假扣押裁定抗告，經抗
    告法院依命假扣押時客觀存在之情形，認為不應為此裁定而撤銷之情形而言，最
    高法院六十七年度台上字第一四０七號著有判例。又按假扣押裁定經債權人根據
    民事訴訟法第五百三十條第三項規定聲請撤銷後，債權人固應賠償債務人因假扣
    押所受之損害，但必債務人確因假扣押受有損害，且損害與假扣押之間具有因果
    關係，始得請求損害賠償（最高法院六十年台上字第四七０三號判例參照）。經
    查，被上訴人於八十六年九月九日，以上訴人甲○○尚欠其二百萬元，利息繳至
    八十六年六月二十五日後，屢經催討迄未清償為由，向原法院聲請裁定准予假扣
    押，原法院以八十六年度裁全字第一一七七號裁定准予假扣押在案，業如前述，
    而上訴人甲○○對該假扣押裁定，並未不服提起抗告，即告確定，揆諸前開說明
    ，自無所謂「假扣押裁定因自始不當而撤銷」情形。次查，上訴人甲○○亦未對
    該假扣押執行聲請法院命債權人即被上訴人限期起訴，亦有前開執行卷宗可考，
    是本件亦無民事訴訟法第五百三十一條所謂「假扣押裁定因五百二十九條第二項
    之規定而撤銷者」之情形，合先明。又查被上訴人固於九十一年十一月八日撤
    回上開假扣押聲請，並聲請撤銷該假扣押裁定等情，亦如前述，然上訴人雖主張
    甲○○於八十六年十二月二十八日與訴外人林宗鑩就系爭不動產訂立之賣賣契約
    ，將系爭不動產以三百六十六萬元出售予林宗鑩，致上訴人因上開假扣押受損害
    云云，並提出系爭不動產買賣契約書為憑（見本院卷第五０、五一頁），惟非但
    被上訴人否認系爭不動產賣賣契約書真正，且查系爭不動產買賣契約簽訂日期（
    八十六年十二月二十八日），乃在系爭不動產假扣押查封之後（查封日期為八十
    六年十月十五日），已難認為債務人主張之假扣押受有損害，與假扣押之間有何
    因果關係。抑有進者，經本院隔離訊問證人林宗鑩及上訴人兼訴訟代理人乙○○
    ，兩人就系爭不動產買賣契約書，在場人員有何人，供述不一，林宗鑩證稱：「
    在場人有代書林佰川、甲○○夫妻、及我共四人」；上訴人乙○○則陳稱：「在
    場人員有我、林宗鱷及代書林佰川等共三人，我配偶甲○○未在場」云云（見本
    院卷第六九、七０頁）。再者，兩人就系爭不動產買賣契約中約定之訂金十萬元
    是否返還乙節，林宗鑩證稱：「甲○○尚未返還」；而上訴人乙○○則稱：「十
    萬元訂金業於訂約後一個月返還林宗鑩」云云（見本院卷第六九、七０頁），亦
    迥然有異，顯見系爭不動產買賣契約乃臨訟製作，並非真正，系爭不動產買賣，
    亦非真實。查系爭不動產買賣既非真正，自無損害可言，是上訴人等主張因被上
    訴人前開假扣押而受有六十六萬元之損害云云，顯不足取。
六、綜上所述，本件上訴人主張因被上訴人前揭假扣押執行，使上訴人等受有六十六
    萬元以上之損失，爰依民事訟法第五百三十一條規定（修正後為五百三十一條第
    一項）提起本訴，為無理由，不應准許。其假執行之聲請亦失所附麗，應併予駁
    回。原審為上訴人敗訴之判決，及駁回其假執行之聲請，並無不合。上訴意旨指
    摘原判決不當，求予廢棄改判，為無理由，應予駁回。
七、本件事證已臻明確，兩造其餘攻擊或防禦方法及所提證據，均與本院心證之形成
    及判決結果，不生影響，爰不一一再加以論述，併此明．
八、據上論結，本件上訴為無理由，依民事訴訟法第三百八十五條一項前段、第四百
    四十九條第一項、第七十八條、第八十五條第一項前段，判決如主文。
中      華      民      國    九十二    年      十      月    二十九    日
~B1民事第六庭審判長法  官  吳火川
~B2                法  官  饒鴻鵬
~B3                法  官  陳繼先
右為正本係照原本作成。
不得上訴。
~B                書記官  劉建智
中      華      民      國    九十二    年      十      月     三十     日
                                                                        Ｈ


司法院資訊處製作；財團法人民間司法改革基金會備份。
